臺灣板橋地方法院刑事判決　　　　　　　94年度訴字第713號
　　公　訴　人　臺灣板橋地方法院檢察署檢察官
　　被　　　告　甲○○
上列被告因違反毒品危害防制條例案件，經檢察官提起公訴（94
年度核退毒偵字第313 號）暨移送併案審理（94年毒偵字第5069
號），本院判決如下：
    主  文
甲○○施用第二級毒品，累犯，處有期徒刑伍月，扣案之安非他
命壹包（淨重壹點參公克）沒收銷燬之；又連續施用第一級毒品
，累犯，處有期徒刑捌月。扣案之海洛因壹包（淨重零點參公克
）沒收銷燬之；應執行有期徒刑壹年。扣案之安非他命壹包（淨
重壹點參公克）、海洛因壹包（淨重零點貳公克）均沒收銷燬之
。
    事  實
一、甲○○前因贓物案件，經臺灣宜蘭地方法院判處有期徒刑五
    月確定，又因麻藥案件，分別經本院民國（下同）八十四年
    十月二十四日八十四年度訴字第一九○八號、臺灣高等法院
    八十五年二月十七日八十五年度上訴字第二一八號，各判處
    有期徒刑十月、五年六月確定，由臺灣高等法院以八十五年
    度聲字第七一七號更定所犯麻藥案件應執行有期徒刑六年二
    月；甲○○於八十五年四月二十日入監接續執行上揭贓物、
    麻藥二案，八十七年十二月十六日縮刑假釋出監。甲○○再
    因收受贓物案件，經本院於九十二年六月三日以九十一年度
    訴字第二○七五號判處有期徒刑四月，如易科罰金，以銀元
    三佰元折算一日確定，其於九十年五月二十九日入監，並與
    前開假釋經撤銷後所餘殘刑之有期徒刑二年十一月十三日，
    接續執行結果，而於九十三年十一月十二日縮短刑期執行完
    畢（於本案構成累犯）。
二、甲○○曾因施用毒品案件，經本院以八十八年度毒聲字第八
    ○六九號裁定送觀察、勒戒結果，認有繼續施用毒品傾向，
    由本院於八十九年二月二十二日以八十九年度毒聲字第一四
    七四號裁定令入戒治處所施以強制戒治，起算日為八十九年
    二月二十二日，同年九月七日停止戒治付保護管束，嗣撤銷
    其停止戒治，而於九十年十一月二十日期滿執行完畢，並由
    臺灣板橋地方法院檢察署檢察官於九十一年九月十日以九十
    一年度戒毒偵字第四一三號為不起訴處分確定。詎甲○○猶
    不知悛悔，竟基於施用第二級毒品安非他命之犯意，於前述
    九十年十一月二十日強制戒治執行完畢釋放後五年內之九十
    四年一月八日二十時許，在臺北縣三重市○○街五十七巷三
    十二號三樓住處，以將安非他命置於玻璃球內用火燒烤吸食
    方式，施用第二級毒品安非他命一次，而於九十四年一月十
    日十八時三十分許，在臺北縣三重市○○○路一五六巷口為
    警查獲，並扣得安非他命一包（淨重一．三公克）。嗣經甲
    ○○自願同意為警採集其尿液檢體送請檢驗結果呈現安非他
    命類陽性反應，因悉上情（即九十四年核退毒偵字第三一三
    號原起訴部分）。甲○○復基於施用第一級毒品海洛因之概
    括犯意，自九十四年一月間某日起迄至同年九月五日八時許
    ，在臺北縣三重市臺北橋下之工地，以摻入香菸內點燃吸食
    方式，連續施用第一級毒品海洛因多次，而於九十四年一月
    十日十八時三十分許，在臺北縣三重市○○○路一五六巷口
    、同年九月六日十五時四十分許，在臺北縣三重市○○○路
    六十二之一號前分別為警查獲，並扣得海洛因一包（淨重○
    ．二公克），而甲○○自願同意為警採尿送驗結果，均呈現
    鴉片類陽性反應，始查悉前情（即九十四年核退毒偵字第三
    一三號原起訴暨九十四年毒偵字第五○六九號併案審理部分
    ）。
三、案由臺北市政府警察局中正第一分局、萬華分局分別移請臺
    灣板橋地方法院檢察署檢察官偵查起訴暨移送併案審理。
    理  由
壹、程序方面
一、關於證據能力之說明：
    (一)、查被告甲○○之警詢、偵查筆錄，係屬該管司法警察、
        檢察官本於刑事訴訟法規定所賦偵查犯罪職務權限，對
        之於偵查中所為調查、訊問而製作之紀錄文書，又被告
        於警詢、偵查時所為之供述，遍查全卷資料，並無受強
        暴、脅迫、恐嚇、詐欺甚且疲勞訊問等不正方法，致違
        反其意願而取供之情事，其任意性並無重大疵議可言，
        自具有證據能力。
    (二)、按被告以外之人於審判外之言詞或書面陳述，除法律有
        規定者外，不得作為證據，刑事訴訟法第一百五十九條
        第一項固有明文，惟同法第一百五十九條之四第一、二
        款亦規定：「除前三條之情形外，下列文書亦得為證據
        ：一除顯有不可信之情況外，公務員職務上製作之紀錄
        文書、證明文書。二除顯有不可信之情況外，從事業務
        之人於業務上或通常業務過程所須製作之紀錄文書、證
        明文書。」。至所謂不可信之情況，則指法院應審酌被
        告以外之人於陳述時，其所處外在環境、情狀，如：其
        陳述時之心理狀況、有無受到外力干擾等，以為判斷之
        依據。經查以：本案卷附之臺灣尖端先進生技醫藥股份
        有限公司九十四年一月二十五日濫用藥物檢驗報告、臺
        灣檢驗科技股份有限公司九十四年九月二十三日濫用藥
        物尿液檢驗報告，均係各該從事科學檢驗業務之人於業
        務上所製作之紀錄文書；而被告先後為警查獲之搜索、
        扣押筆錄暨扣押物品目錄表，以及查獲毒品初步鑑驗報
        告書、報告單等，均係該管警察機關製作，且經被告親
        自閱覽簽名確認無訛，又前揭文書，並無證據足認有顯
        不可信之特別情況存在，是如上所述之檢驗報告暨搜索
        、扣押筆錄、扣押物品目錄表等文書，依刑事訴訟法第
        一百五十九條之四第一、二款規定，亦得為證據。
二、又本件九十四年毒偵字第四○六九號移送併案審理部分，經
    查：移送併案所指被告連續施用第一級毒品之犯罪事實，核
    與本案原起訴關於施用第一級毒品部分，二者間，具有連續
    犯之裁判一罪關係，是檢察官移送併案審理部分，為原起訴
    效力所及，本院因得併予審理，合先敘明。
貳、關於本院認定被告犯罪所憑證據暨心證形成理由：
一、前揭關於施用第二級毒品之犯罪事實，業據被告甲○○於警
    詢、偵查以及本院審理訊問時，均坦認不諱，而被告自願同
    意為警採集其尿液檢體送請檢驗結果，呈現安非他命類陽性
    反應，有臺灣尖端先進生技醫藥股份有限公司九十四年一月
    二十五日出具之濫用藥物檢驗報告附卷足稽；復有扣案之安
    非他命一包（淨重一．三公克；本院另按：臺北市政府警察
    局中正第一分局查獲毒品初步鑑驗報告書所示『毛重一．三
    公克，淨重一．五公克』應係誤載），經臺北市政府警察局
    中正第一分局初步鑑驗結果，確屬第二級毒品安非他命無訛
    ，有該局九十四年一月十日查獲毒品初步鑑驗報告書一紙在
    卷足憑，因認被告所為前開不利供述，足值採信，本案事證
    明確，被告甲○○有施用第二級毒品安非他命之犯行，堪予
    認定。
二、又被告甲○○先於警詢、偵查時，對於其有連續施用第一級
    毒品之事實，均坦承不諱，而於本院審理時，則辯稱略以：
    一月十日在大同北路被查獲，施用應該是在三重的臺北橋的
    一個建築工地，是在查獲前一、二天都有用，伊那時候不知
    道有海洛因，吸了覺得不一樣，之前伊不曉得賣伊安非他命
    的人，有把海洛因放在裡面等云云。惟查：
    (一)、被告於九十四年一月十日、同年九月六日分別為警查獲
        ，並採集其尿液檢體檢驗結果，均呈現鴉片類陽性反應
        ，有臺灣尖端先進生技醫藥股份有限公司九十四年一月
        二十五日濫用藥物檢驗報告、臺灣檢驗科技股份有限公
        司九十四年九月二十三日濫用藥物尿液檢驗報告各在卷
        可稽；復被告於九十四年九月六日為警查獲後，尚扣得
        海洛因一包（淨重○．二公克），經臺北市政府警察局
        萬華分局初步鑑驗結果，確屬第一級毒品海洛因，無訛
        ，有該局九十四年九月六日查獲毒品初步鑑驗報告單附
        卷足憑。
    (二)、因按海洛因經注射或吸入人體後，約百分之八十於二十
        四小時內自尿中排出，一般而言，尿液中能否驗出嗎啡
        陽性反應與其投與量、投與途徑、採尿時間、個人體質
        及檢測方法之靈敏度有關，國外曾有文獻報導注射六毫
        克海洛因鹽酸鹽，其代謝物嗎啡之平均可檢出時限約為
        二十六小時，業經行政院衛生署藥物食品檢驗局於八十
        一年九月八日以藥檢壹字第八一一四八八五號函述綦詳
        。再參諸海洛因係由嗎啡經化學合成之半人工合成品，
        其毒性倍於嗎啡，其施打或吸食後經人體代謝作用而分
        解成毒性較低之嗎啡，而於尿液中被檢測出，故吸食或
        施打海洛因或嗎啡在尿液中均以嗎啡形態被檢測出，此
        為本院職務上已知之事實；復觀以目前一般常見施用之
        第一級毒品皆係海洛因，甚少有施用鴉片或嗎啡者之常
        情，則被告先後二次為警查獲採集其尿液檢體，經檢驗
        機構以精密之氣相層析質譜儀分析法確認，檢驗結果均
        呈鴉片類陽性反應，是被告所施用之毒品應係海洛因之
        事實，即堪認定。
    (三)、又被告於九十四年九月六日十五時四十分許為警查獲後
        詢問時，以及經查獲機關移送臺灣板橋地方法院檢察署
        內勤檢察官訊問時，均供述以：其有自九十四年一月間
        某日起迄至九十四年九月五日八時許為止，在臺北縣三
        重市臺北橋下之工地，以摻入香菸內點燃吸食方式，連
        續施用第一級毒品海洛因多次之事實（參九十四年毒偵
        字第五○六九號卷第七頁、第二十九頁）；嗣於本院審
        理時，被告則以前詞置辯，惟被告於審判中之陳述，或
        為自己脫免罪責因素，或圖邀倖減刑心理，其於警詢、
        偵查之陳述，與審判中有不符時，徵之其警詢、偵查時
        所為陳述，與犯罪事實發生時隔最為接近，其陳述內容
        較為可採，是其陳述最接近事實，且斯時被告為警查獲
        後，供稱以：（你為何要主動將毒品交予警方？）我知
        道這是違法的，並想趁這機會將毒癮戒掉，所以將毒品
        主動交予警方。（你為何要吸食海洛因毒品？）我因為
        工作不順，經濟壓力大，所以吸食海洛因毒品等語（分
        參九十四年毒偵字第五○六九號卷第六、七頁），足可
        知悉者，乃被告如上不利於己供述，係基於其自由意願
        所為，尚無違反其本意而故陷己於罪的可能性存在，因
        認被告於警詢、偵查時所為陳述，較為可採；被告雖陳
        以：伊不知他人販賣之安非他命，有加入海洛因等情詞
        ，然究悉第一、二級毒品海洛因、安非他命，其本質、
        成分暨施用效果均屬迥異，且該等毒品交易價額多寡，
        取決於其重量、含量（即內容物純度高低）暨市場供需
        等事項，實無將安非他命與海洛因混充合一出售情事，
        亦與本院審理相同案件時因職務上所知之事實，顯有悖
        違而不可信情形，是被告上開辯解陳詞，仍非可採。
    (四)、綜上所述，本案事證積極明確，被告甲○○連續施用第
        一級毒品海洛因之犯行，足以認定。
三、按海洛因、安非他命為毒品危害防制條例第二條第二項第一
    、二款規定之第一、二級毒品，核被告甲○○所為，係犯毒
    品危害防制條例第十條第一、二項之施用第一、二級毒品罪
    ；其於施用前持有海洛因、安非他命之低度行為，分別為其
    各次施用之高度行為所吸收，不另論罪。又被告先後多次施
    用第一級毒品犯行，時間相距非遠，手段方式無異，所犯均
    係犯罪構成要件相同之罪名，顯係基於概括犯意反覆實施，
    應依刑法第五十六條連續犯規定論以一罪，並加重其刑。又
    被告所犯如上施用第一、二級毒品等二罪，其犯意各別，行
    為互殊，應予分論併罰。再被告有如事實欄所述，因贓物、
    麻藥等案件，分經法院判處罪刑執行完畢，有本院九十四年
    十月二十七日列印之臺灣高等法院被告前案紀錄表在卷可參
    ，是其於有期徒刑之執行完畢後，五年內再犯本件有期徒刑
    以上之各罪，為累犯，應依刑法第四十七條規定，就施用第
    二級毒品罪部分，加重其刑；連續施用第一級毒品罪，則遞
    加重其刑。爰審酌被告甲○○之前科素行，其因施用毒品案
    件，經觀察、勒戒結果，認有繼續施用毒品傾向，而為該管
    檢察官聲請強制戒治，並為不起訴處分確定，其對於施用毒
    品禁制之法令規範，即有深切認識，詎其猶不知惕勵，復為
    本件連續施用第一級毒品暨施用第二級毒品等行為，顯見其
    斷絕毒癮意志不堅，惟施用毒品，對他人法益尚不生直接危
    害，兼衡酌其犯罪動機、目的、手段方式，持有毒品數量、
    施用期間及戕害自我身心程度，犯罪後態度暨綜合偵審程序
    中之一切情狀等，分別量處如主文所示之刑，並定其應執行
    刑如主文欄所示。
四、扣案疑似安非他命之結晶物一包（淨重一．三公克）、海洛
    因一包（淨重○．二公克），經該管警察機關初步鑑驗後，
    分係屬毒品危害防制條例第二條第二項第一、二款規定之第
    一、二級毒品無訛，有前述之臺北市政府警察局中正第一分
    局初步鑑驗報告書、萬華分局初步鑑驗報告單等附卷足參，
    應依同上條例第十八條第一項前段規定，不問屬於犯人與否
    ，均宣告沒收銷燬之。
據上論斷，應依刑事訴訟法第二百九十九條第一項前段，毒品危
害防制條例第十條、第十八條第一項前段、第二十三條第二項，
刑法第十一條前段、第五十六條、第四十七條、第五十一條第五
款，判決如主文。
本案經檢察官陳鴻濤到庭執行職務。
中　　華　　民　　國　　94　　年　　11　　月　　17　　日
        　　　　　　　刑事第七庭審判長法　官    胡堅勤
        　　　　　　　　　　　　　　　法　官    李君豪
                                      法　官    王瑜玲
上列正本證明與原本無異。
如不服本判決，應自判決送達後起十日內，向本院提出上訴狀（
應附繕本），上訴於臺灣高等法院。
                                      書記官    吳詩琳
中　　華　　民　　國　　94　　年　　11　　月　　17　　日
附錄本案論罪科刑法條全文：
毒品危害防制條例第十條
施用第一級毒品者，處六月以上五年以下有期徒刑。
施用第二級毒品者，處三年以下有期徒刑。
